【裁判字號】    97,交易,480
【裁判日期】    970912
【裁判案由】    公共危險
【裁判全文】
臺灣板橋地方法院刑事判決             97年度交易字第480號
公  訴  人  臺灣板橋地方法院檢察署檢察官
被      告  甲○○
上列被告因公共危險案件，經檢察官聲請以簡易判決處刑（九十
七年度偵字第一五九八六號），本院認不宜逕以簡易判決處刑，
改行通常程序審理，被告就被訴事實為有罪陳述，再改行簡式審
判程序審理，判決如下：
    主  文
甲○○服用酒類，不能安全駕駛動力交通工具而駕駛，累犯，處
有期徒刑捌月。應於刑之執行前，令入相當處所，施以禁戒貳個
月。
    事  實
一、甲○○曾於民國九十一年、九十二年、九十三年及九十七年
    間因酒後駕車犯行，前後經福建金門地方法院以九十一年度
    城交簡字第一號判處罰金五千元、九十二年度城交簡字第九
    七號判處有期徒刑三月、九十三年度城交簡字第三二號判處
    有期徒刑三月確定，上開徒刑並分經於九十三年二月二十五
    日、同年十二月七日易科罰金執行完畢；經本院以九十七年
    度交簡字第五七號判處有期徒刑六月、九十七年度交簡字第
    一九六○號判處有期徒刑六月，嗣經本院以九十七年度聲字
    第二六九二號裁定定其應執行有期徒刑十月確定，現正執行
    中。詎猶不知悛悔，於九十七年五月二十四日下午十一時三
    十分許起至翌（二十五）日凌晨零時許，在臺北縣中和市○
    ○路一四五巷三號三樓家中飲用約半瓶高梁酒後，已有反應
    遲緩，駕駛判斷力顯然欠佳及身體前後左右搖擺不定等醉態
    徵狀，已達不能安全駕駛動力交通工具之程度，仍駕駛車號
    WS P-七四二號輕型機車，嗣於二十五日凌晨零時二十八分
    許，行經臺北縣中和市華中橋上機車道（往臺北市方向）時
    ，因其駕駛狀態不穩為警發現攔查，復聞其渾身酒氣，經警
    予其休息十五分鐘以上並提供飲水漱口後，對其施以呼氣酒
    精濃度測試，測得其呼氣酒精濃度達每公升一．五毫克而查
    獲。
二、案經臺北縣政府警察局中和分局報告移送臺灣板橋地方法院
    檢察署檢察官偵查聲請簡易判決處刑，本院改行簡式審判程
    序審理。
    理  由
一、訊據被告甲○○對於上揭酒後駕車之事實坦承不諱，核與其
    警詢、偵查中之供詞相符合，復有卷附酒精測定紀錄表、刑
    法第一百八十五條之三案件測試觀察紀錄表、汽機車駕駛人
    酒後生理協調平衡檢測紀錄表、臺北縣政府警察局舉發違反
    道路交通管理事件通知單各一紙在卷足稽，被告之自白與事
    實相符，本件事證明確，犯行堪以認定，應依法論科。
二、按刑法第一百八十五條之三所規定服用酒類，不能安全駕駛
    動力交通工具而駕駛者，應負刑事責任，揆其立法目的本在
    藉抽象危險犯之犯罪構成要件，以嚇阻酒後駕車者對道路交
    通安全之危害，本不以發生實害為必要。而所謂不能安全駕
    駛之認定，並無一定之數值可供界定，而係由法院以一般社
    會通念之客觀標準，足生公共危險時即足。目前行政機關所
    取締酒後駕車之參考標準，係依法務部於八十八年五月十日
    邀集司法院刑事廳、交通部、行政院衛生署、內政部警政署
    及中央警察大學等機關開會，所為凡呼氣酒精濃度逾每公升
    含○．五五毫克時，即屬不能安全駕駛之決議。上開會議決
    議本身固僅屬檢警取締酒後駕車之參考，尚無拘束法院之效
    力，惟以上開會議決議所採之標準，係參考美國、德國及日
    本等國家所進行之酒精濃度與精神狀態之測試實驗，亦即，
    各項實驗均發現凡呼氣中酒精濃度達每公升○．五五毫克時
    ，就人之生理方面，已產生視覺反應遲鈍、影像不能集中、
    同時不能看清前方路況及車旁照後鏡等狀況，及駕駛能力已
    受有影響、肇事率已為一般正常人之十倍。被告於警方查獲
    時，測得其呼氣中酒精濃度已達每公升一．五毫克，依上揭
    決議已達不能安全駕駛之標準，而據中央警察大學交通學系
    暨交通管理研究所八十八年九月十八日就酒精濃度與肇事率
    之關係研究中顯示，呼氣中酒精濃度達每公升○．八五毫克
    ，其肇事之機率即達平常未飲酒人之五十倍，而達每公升一
    ．五毫克，則呈迷醉，仍能開車之狀態；且被告對員警指揮
    及交通號誌無反應或遲緩，駕駛判斷力顯然欠佳，駕駛亦有
    蛇行，車身搖擺不定，轉彎半徑過大或過小等駕駛操控力欠
    佳情形，又其經警實施酒後生理協調平衡檢測，五項測試結
    果高達三項不合格，經認定為不能安全駕駛，有警製刑法第
    一百八十五條之三案件測試觀察紀錄表及汽機車駕駛人酒後
    生理協調平衡檢測紀錄表各一紙在卷可考，足證其於酒後業
    已達不能安全駕車之程度，而被告於酒後確有駕車之事實，
    如上所述，是以其確有於飲用酒類後，已達不能安全駕駛動
    力交通工具而仍然駕駛之犯行，堪予認定。核被告所為，係
    犯刑法第一百八十五條之三服用酒類不能安全駕駛動力交通
    工具而駕駛罪。被告前有多次醉態駕駛前科，其中於九十三
    年間酒後駕車犯行，經福建金門地方法院以九十三年度城交
    簡字第三二號判處有期徒刑三月確定，於九十三年十二月七
    日易科罰金執行完畢，此有臺灣高等法院被告前案紀錄表一
    份在卷可稽，被告於五年以內，故意再犯本件最重本刑為有
    期徒刑以上之罪，應依刑法第四十七條第一項之規定論以累
    犯並加重其刑。爰審酌被告有多次酒駕前科紀錄，再於酒後
    駕駛機車，嚴重漠視政府宣導酒後不開車之政策，其於飲酒
    後猶執意駕車上路，危及自身安全，且嚴重威脅路上其他人
    車之安全，又其經測試酒後酒精濃度呼氣值高達每公升一．
    五毫克及犯罪後已經坦承犯行等一切情狀，量處如主文所示
    之刑。
三、另按因酗酒而犯罪，足認其已酗酒成癮並有再犯之虞者，於
    刑之執行前，令入相當處所，施以禁戒，刑法第八十九條第
    一項定有明文。而所謂酒癮，係指慢性而長期性無法自制的
    飲酒。屬一種病態性的飲酒，造成酒精依賴和濫用。本件被
    告曾有事實欄所載多次醉態駕駛前科，最近更是於九十六年
    十二月間、九十七年三月間及五月間（本件）之短期內一再
    違犯，此有上開被告前案紀錄表在卷足憑，其表現之危險性
    灼然，兼衡被告前於警詢中供稱：每天如果不喝酒的話，伊
    全身都會發抖，無法工作，也提不起精神等語；於本院審理
    時自承：伊每天下班都喝酒，伊都是喝高梁酒，每天喝的量
    大約都是半瓶，未出去的話就一直喝，則伊喝的量有超過一
    瓶，在家伊都是喝完酒之後才吃飯，如晚上不喝酒伊吃飯會
    很難受，伊是工作很累回家喝酒之後才不會那麼累，伊從小
    都是跟伊父親學都是飯前喝酒等語，足認被告慢性、長期之
    飲酒已達無法自制之狀態而有酗酒之習慣，且嚴重影響其日
    常生活作息，並已生對酒精之依賴，更因酗酒而犯罪之事實
    亦如上述，業已無法期待被告未來無飲酒駕車之可能而有再
    犯之虞，又其行為對於交通秩序及其他用路權人之人身、財
    產安全所表彰之嚴重性及危險性甚鉅，衡諸被告此種行為已
    對社會產生相當之危險性，自有加以預防矯治之必要，爰依
    刑法第八十九條第一項規定，令被告於刑之執行前，入相當
    處所施以禁戒之保安處分二個月。
據上論斷，應依刑事訴訟法第四百五十二條、第二百七十三條之
一第一項、第二百九十九條第一項前段，刑法第一百八十五條之
三、第四十七條第一項、第八十九條第一項，刑法施行法第一條
之一，判決如主文。
本案經檢察官林珮菁到庭執行職務。
中    華    民    國    97    年    9     月    12    日
                臺灣板橋地方法院交通法庭
                         法  官  王綽光
以上正本證明與原本無異
如不服本判決應於送達後十日內向本院提出上訴狀（應附具繕本
及理由）
                         書記官  許清秋
中    華    民    國    97    年    9     月    15    日
附錄本案論罪科刑法條全文：
中華民國刑法第一百八十五條之三
服用毒品、麻醉藥品、酒類或其他相類之物，不能安全駕駛動力
交通工具而駕駛者，處一年以下有期徒刑、拘役或科或併科十五
萬元以下罰金。


司法院資訊處製作；財團法人民間司法改革基金會備份。
